【裁判字號】    92,交上易,856
【裁判日期】    920327
【裁判案由】    過失傷害
【裁判全文】
臺灣高等法院臺中分院刑事判決                  九十二年度交上易字第八五六號
    上  訴  人
    即  被  告  乙○○
右上訴人因過失傷害案件，不服臺灣臺中地方法院九十二年度交易字第一一八號，中
華民國九十二年三月二十七日第一審判決（起訴案號：臺灣臺中地方法院檢察署九十
一年度偵字第二二六九○號），提起上訴，本院判決如左：
    主      文
上訴駁回。
    事實及理由
一、本案經本院審理結果，認第一審判決認事用法及量刑均無不當，應予維持，並引
    用第一審判決書記載之事實、證據及理由（如附件）。
二、上訴人即被告乙○○上訴意旨略以：依據道路交通安全規則第一百零二條第一項
    第六款之規定：「轉彎車應讓直行車先行，但直行車尚未進入交岔路口而轉彎車
    已達中心處開始轉彎，直行車應讓轉彎車先行。」本件車禍，告訴人之重機車車
    頭撞毀，而上訴人之汽車在右前門靠近右後門處凹損。由兩車車損位置觀察，告
    訴人之機車於車禍發生時，並非在上訴人自用小客車前方。從告訴人機車車頭撞
    斷，上訴汽車底盤處凹陷約十公分深，足以證明告訴人車速甚快，難指上訴人於
    車禍發生時，疏於注意車前狀況。轉彎車與直行車發生碰撞，不一定是轉彎車之
    錯誤，臺灣高等法院臺中分院九十一年度交上易字第一三二三號刑事判決早有先
    例。本件車禍主因，係因告訴人酒精濃度過高，駕駛重機車超速，無法控制車輛
    所造成，上訴人無任何過失云云。查依道路交通事故調查報告表所附現場圖，肇
    事路段之與河南路成丁字路之巷子，寬八公尺。肇事後，被告小客車斜停於巷道
    ，車尾尚有部分留在路口內（即河南路）。右前輪離巷道北緣四．七公尺；右後
    車輪離巷道北緣五．四公尺。足認被告之小客車未達交岔路口中心處即行左轉。
    是被告以其小客車已達路口中心處，告訴人應讓其先行，即與事實不合，不能採
    據。至告訴人酒後駕車，超速行駛，對於車禍之發生，亦與有過失，但不能解免
    被告之過失責任，已據原審敘明其理由，並無違誤。上訴人仍執前詞上訴，指摘
    原審判決不當，其上訴為無理由，應予駁回。
三、據上論斷，應依刑事訴訟法第三百七十三條、第三百六十八條，判決如主文。
本案經檢察官甲○○到庭執行職務。
中      華      民      國      九十二     年     六      月     五     日
                                臺灣高等法院臺中分院刑事第九庭
                                      審判長法  官  陳  筱  珮
                                            法  官  康  應  龍
                                            法  官  趙  春  碧
右正本證明與原本無異。
不得上訴。
                                            書記官  陳  文  琴
中      華      民      國      九十二     年     六      月     六     日
                                                                        Ｒ
臺灣臺中地方法院刑事判決                        九十二年度交易字第一一八號
    公  訴  人  臺灣臺中地方法院檢察署檢察官
    被      告  乙○○  男  五十二歲（民國○○年○月○○日生）
                        住臺中市○○○街二六之三號
                        身分證統一編號：Ｚ000000000號
右列被告因過失傷之害案件，經檢察官提起公訴 (九十一年度偵字第二二六九○號)
本院判決如左：
    主  文
乙○○因過失傷害人，處拘役貳拾日，如易科罰金，以參佰元折算壹日。
    事  實
一、乙○○於民國九十一年四月十七日下午七時五分許，駕駛車牌號碼ＮＵ─六二九
    ○號自用小客車，沿臺中市○○路由大業路往市政路方向行駛，而欲左轉至臺中
    市○○路○段一五○號對面停車，理應注意轉彎車應讓直行車先行及駕駛人應注
    意車前狀況，並隨時採取必要之安全措施。而依當時情形，又無不能注意之情事
    ，竟疏於注意，而貿然左轉，適同一時、地，丙○○騎乘車牌號碼ＨＧ三─三○
    三號重型機車，由臺中市○○路由北向南方向行駛，亦應注意在市區道路，時速
    不得超過五十公里，及飲用酒類後其吐氣所含酒精濃度超過○．二五毫克不得駕
    車之規定，於經過上開路口時，仍酒後駕車貿然超速前行，未注意車前狀況，隨
    時採取應變措施，由於雙方有上述之疏失，乙○○見之丙○○所騎乘之機車時，
    避煞皆已不及，遂於上開路口發生擦撞，致使丙○○人車倒地後，受有左遠端橈
    骨骨折之傷害。乙○○見肇事後，隨即報警，並於警員到達現場時，陳述肇事經
    過自首犯罪，而接受裁判。
二、案經丙○○訴臺中市警察局第四分局報告檢察官偵查起訴。
    理  由
一、訊據被告乙○○固不否認於右揭時地肇事致告訴人受傷之事實，惟矢口否認有何
    過失傷害之犯行，辯稱：當時伊在路口已完成轉彎，告訴人雖是直行車仍應讓其
    優先通行，且告訴人酒後超速行駛，伊無過失云云。經查：右揭犯罪事實業據告
    訴人丙○○指訴歷歷，並有道路交通事故調查報告表、診斷證明書各一紙及照片
    四紙附卷可稽。參以被告於警訊時供稱：伊時速很慢沿河南路行駛快車道，左轉
    未見告訴人機車由右側駛來，被告訴人機車撞及右前車門等情，顯見被告於左轉
    時並未注意其車前狀況之車輛動態，否則，其何以未看見告訴人於其左轉時自其
    右側駛來之機車動態。再依肇事現場圖顯示，告訴人駕駛上開機車由臺中市○○
    路由北向南方向行駛為直行車，被告則為左轉彎車，雖告訴人酒後駕車超速行駛
    亦為本件車禍肇事之原因，惟被告如能讓告訴人之直行車先行，即可避免本件車
    禍之發生，所辯伊在路口已完成轉彎，告訴人雖是直行車仍應讓其優先通行云云
    ，要又屬卸責之詞，不足採信。按轉彎車應讓直行車先行及駕駛人應注意車前狀
    況，並隨時採取必要之安全措施。道路交通安全規則第九十四條第三項、第一○
    二條第一項第六款前段訂有明文。駕車自應注意上述道路交通安全規定，且依當
    時路狀，又無不能注意之情形，竟疏不注意為之，以致肇事，致人受傷，被告應
    有過失。雖本件告訴人未注意在市區道路，時速不得超過五十公里；飲用酒類其
    吐氣所含酒精成分超過每公升○．二五毫克不得駕車之規定，與有過失，然仍不
    能因告訴人之過失，而解免被告之罪責。本件經送中市區車輛行車事故鑑定委員
    會鑑定結果，亦同此看法，有臺灣省臺中市區車輛行車事故鑑定委員會鑑定報告
    一紙可參，益見本件車禍被告有過失。又被告之過失駕駛行為，核與告訴人之受
    傷間，具有相當因果關係，事證明確，被告過失傷害犯行，堪以認定。
二、核被告乙○○所為，係犯刑法第二百八十四條第一項前段之因過失傷害人之罪。
    又被告於肇事後即向警報案接受偵訊並坦承肇事，有警訊筆錄及道路交通事故調
    查報告表可按，為對於未發覺之罪而受裁判，應酌減其刑。爰審酌被告過失程度
    之輕重、告訴人所受傷害程度、本件車禍告訴人亦有過失、被告肇事後態度及肇
    事後被告迄今仍未與告訴人達成民事和解等一切情狀，量處如主文所示之刑，並
    諭知易科罰金之折算標準，以資懲儆。
據上論斷，應依刑事訴訟法第二百九十九條第一項前段、刑法第二百八十四條第一項
前段、第六十二條前段、第四十一條第一項前段、罰金罰鍰提高標準條例第一條前段
、第二條，判決如主文。
中      華      民      國    九十二    年      三      月    二十七    日
                                      臺灣臺中地方法院交通法庭
                                          法  官    許 金  樹
右正本證明與原本無異。
如不服本判決，應於判決送達後十日內向本院提出上訴狀，上訴於臺灣高等法院臺中
分院(須附繕本)。
                                          書記官
中      華      民      國    九十二    年      三      月    二十七    日
附錄論罪科刑實體法條文：
刑法第二百八十四條第一項：
因過失傷害人者，處六月以下有期徒刑、拘役或五百元以下罰金。致重傷者，處一年
以下有期徒刑、拘役或五百元以下罰金。
(罰金部份業經提高十倍為五千元)


司法院資訊處製作；財團法人民間司法改革基金會備份。
